【裁判字號】    98,消債更,74
【裁判日期】    980223
【裁判案由】    聲請更生程序
【裁判全文】
臺灣高雄地方法院民事裁定            98年度消債更字第74號
聲  請  人
即  債務人  甲○○
上列當事人依消費者債務清理條例聲請更生事件，本院裁定如下
：
    主  文
債務人甲○○自中華民國九十八年二月二十三日下午四時起開始
更生程序。
命司法事務官進行本件更生程序。
    理  由
一、按債務人對於金融機構因消費借貸、自用住宅借款、信用卡
    或現金卡契約而負債務，在聲請更生或清算前，應提出債權
    人清冊，以書面向最大債權金融機構請求協商債務清償方案
    並表明共同協商之意旨。又法院開始更生程式之裁定，應載
    明其年、月、日、時，並即時發生效力。次按法院裁定開始
    更生或清算程式後，得命司法事務官進行更生或清算程式，
    必要時得選任律師、會計師或其他適當之自然人或法人一人
    為監督人或管理人。消費者債務清理條例第151 條第1 項、
    第45條第1 項、第16條第1 項分別定有明文。
二、聲請意旨略以：伊有不能清償情事，曾依「中華民國銀行公
    會會員辦理消費金融案件無擔保債務協商機制」（下稱無擔
    保協商）申請債務協商，經協商成立，約定自民國（下同）
    95年6 月起，分80期，利率3.88％，每月應繳納新台幣（下
    同）22,500元，惟伊每月收入僅32,658元左右，倘扣除協商
    還款費用，即無法支付必要生活費用及母親、長女以及罹有
    重度殘障次女之扶養費共計約26,100元，迫不得已於97 年4
    月間毀諾不繳，並非惡意，實係客觀上確有不可歸責之事由
    所致。又伊無擔保或無優先權之債務總額未逾1,200 萬元，
    復未經法院裁定開始清算程序或宣告破產，爰提出本件聲請
    更生等語。
三、經查：
  (一)按「債務人與金融機構協商成立者，不得聲請更生或清算。
    但因不可歸責於己之事由，致履行顯有重大困難者，不在此
    限」、「本條例施行前，債務人依金融主管機關協調成立之
    中華民國銀行公會會員，辦理消費金融案件無擔保債務協商
    機制與金融機構成立之協商，準用前項之規定」消費者債務
    清理條例第151 條第5 、6 項定有明文。
  (二)聲請人所稱上情，業據提出債權人清冊、財產狀況說明書、
    債務協商協議書暨無擔保債務還款計畫書、其及其配偶與其
    受扶養人之財產歸屬資料清單及95、96年所得資料清單及財
    政部台灣省南區國稅局財產歸屬清單、金融聯合徵信中心之
    債權人清冊及當事人綜合信用報告、戶籍謄本、聲請人次女
    之身心障礙手冊、長庚紀念醫院醫療費收據、勞健保投保暨
    繳費資料、水電費收據、交通費收據、通訊費收據為證。
  (三)準此，聲請人自承其繳納協商款項至97年4 月即毀諾，惟
    該時點並未見有何情事變更發生；聲請人95、96年度收入
    分別有397,350 元及391,900 元，以此計算平均月薪分別約
    33,113元及32,658元，與聲請人所稱每月收入32,658元相符
    ；又聲請人主張其每月生活費具體內容為膳食費4,500 元
    、家庭支出4,500 元、交通費用3,000 元、長女教育及扶養
    費3,500 元、次女扶養費5,000 元、母親扶養費5,000 元、
    醫療費用600 元，共計26,100元等情，本院認為其中膳食費
    用、長女教育及扶養費、次女扶養費、醫療費用部分，均合
    一般社會通念，惟(1)家庭支出費用4,500 元：雖據其提出水
    費、電費、通訊費、瓦斯費、交通費等單據為證，然網路及
    通訊費用尚非生活必需支出及其他生活用品費用則未見其提
    出具體事證以實其說；(2)交通費3,000 元：以聲請人所持單
    據並無法證實其每月需支付如此高額費用；(3)是本院認為聲
    請人每月必要生活費用應以3,000 元為適當、交通費在1,
    000 元內為合理；另聲請人陳稱其母之扶養義務人有4 人
    ，每月共應給予其母7,000 元之扶養金，故其每月支出扶養
    費在1,750 元之範圍內亦屬合理。綜合以上，本院認為聲
    請人每月必要支出以19,350元為可採。
  (四)承上，聲請人每月平均收入32,658元扣除每月必要支出19,
    350 元後，每月可供支配金額僅餘13,308元，相較其協商應
    納之22,500元，可徵其原協商條件顯屬過苛有需進行更生程
    序整理之必要。此外，復查無聲請人有消費者債務清理條例
    第6 條第3 項、第8 條或第46條各款所定駁回更生聲請之事
    由，則本件聲請更生，與法相合，並依上開規定命司法事務
    官進行本件更生程式，爰裁定如主文所示。
中    華    民    國    98    年    2     月    23    日
                  鳳山簡易庭 法  官  楊智守
上為正本係照原本作成。
本件不得抗告。
本裁定已於98年2 月23日下午4時公告。
中    華    民    國    98    年    2     月    23    日
                             書記官  曾秀鳳


司法院資訊處製作；財團法人民間司法改革基金會備份。
